【裁判字號】    97,交抗,859
【裁判日期】    971231
【裁判案由】    聲明異議
【裁判全文】
臺灣高等法院高雄分院刑事裁定         97年度交抗字第859號
抗告  人即  甲○○
受處  分人
上列抗告人因違反道路交通管理處罰條例案件聲明異議，不服臺
灣高雄地方法院中華民國97年11月25日裁定（97年度交聲字第16
57號），提起抗告，本院裁定如下：
    主  文
抗告駁回。
    理  由
一、本件抗告意旨略以：原審裁定依警方製作之抗告人（即受處
    分人）甲○○之交通事故談話紀錄表，而認定抗告人當時所
    駕駛車輛上並無乘客，而認定證人林義魚當時是否確在現場
    即有疑義，而認其原審時所證尚難採信為真。惟林義魚當時
    確實在現場，有抗告人所屬公司外出登記簿及林義魚於案發
    當時即民國97年4 月15日撥打119 電話報案之通聯絡錄等可
    證，另外，本件車禍之被害人張梁雙寶亦可證明林義魚當時
    確在現場，故警方所製作之上開談話紀錄表應有瑕疵，則證
    人林義魚當時既在現場，則其於原審時所證之內容即應列入
    原審裁定之考量，若其所證屬實，應可推翻高雄市政府交通
    局車輛行車事故鑑定委員會鑑定結果，抗告人即無違反道路
    交通安全規則之轉彎車未讓直行車先行之事實。另被害人張
    梁雙寶於原審時證稱：伊當時從正義路口等紅燈時，看到綠
    燈亮約3 秒時，前方抗告人的車子右後車門撞到伊機車前車
    輪，撞擊之前並未看到抗告人的車子，是抗告人的車子突然
    右轉過來，當時路口沒有塞車等語，但其所證亦無其他證據
    可以佐證，且若汽車突然右轉撞到機車前輪，機車騎士理應
    往右傾斜，所受傷之部位應為右半身，但其所受傷之部分卻
    為左手骨折，故其所證亦與常理有違，原審卻採信其證詞，
    實有違誤。爰請依法撤銷原裁定云云。
二、原裁定意旨以：
  (一)聲明異議意旨略以：異議人（即抗告人）於97年4 月15日9
    時40分許，駕駛車牌號碼ZM─8841號自用小客車，沿高雄市
    ○○路行駛至九如路口，欲右轉九如路，因前方塞車，其自
    用小客車停於路口，遭張梁雙寶之機車自後碰撞，倒地受傷
    ，惟竟經警舉發轉彎車未讓直行車先行，並經裁處罰鍰新臺
    幣900 元及記違規點數4 點，因而聲明異議云云。
  (一)按汽車駕駛人轉彎時，有轉彎車不讓直行車先行情形者，處
    新臺幣600 元以上1800元以下罰鍰（原裁定贅載「處新臺幣
    1200元以上3600元以下罰鍰」等語，應予刪除），道路交通
    管理處罰條例第48條第1 項第6 款定有明文；又汽車駕駛人
    ，駕駛汽車違反道路交通安全規則，因而肇事致人受傷者，
    記違規點數3 點，汽車駕駛人有第48條情形者，記違規點數
    1 點，道路交通管理處罰條例第61條第3 項、第63條第1 項
    第1 款亦分別定有明文。
  (三)經查，本件異議人有上開轉彎車未讓直行車先行並致人受傷
    之違規事實，業據證人張梁雙寶於原審訊問中證述稱：伊當
    時從正義路口等紅燈時，看到綠燈亮約三秒時，前方異議人
    的車子右後車門撞到伊機車前車輪，撞擊之前並未看到異議
    人的車子，是異議人的車子突然右轉過來，當時路口沒有塞
    車等語明確，且有警方而製道路交通事故現場圖1 份在卷可
    查，又本件經高雄市政府交通局車輛行車事故鑑定委員會鑑
    定結果，亦認「甲○○轉彎車未讓直行車先行，為肇事原因
    ，張梁雙寶（原裁定誤載為張梁俊實，應予更正）無肇事原
    因」等語，有該委員會鑑定意見書1 份在卷可稽；雖證人林
    義魚於原審訊問中證述稱：案發當時伊搭異議人車子已經轉
    彎到九如路上幾乎已經直線，停在該處約有10至15秒，伊所
    坐車子當時已經無法前進是停著，被害人的車子撞上伊車右
    後車門等語，惟查，依警方所製作之交通事故談話紀錄表所
    示，其車上並無乘客，故證人林義魚是否於案發時確在現場
    即有疑義，其所述尚難信以為真實。從而，異議人上開違規
    屬實，原處分機關據以援引上開規定，裁處新臺幣900 元罰
    鍰並記違規點數4 點，並無不當。本件異議為無理由，應予
    駁回等語。
三、按道路交通安全規則第102 條第1 項第7 款規定：「汽車行
    駛至交岔路口，其行進、轉彎，應依下列規定：……七、轉
    彎車應讓直行車先行。……」再按道路交通管理處罰條例第
    48條第1 項第6 款規定：「汽車駕駛人轉彎時，有下列情形
    之一者，處新臺幣600 元以上1,800 元以下罰鍰：……六、
    轉彎車不讓直行車先行。……」又按道路交通管理處罰條例
    第61條第3 項前段規定：「汽車駕駛人，駕駛汽車違反道路
    交通安全規則、第33條之管制規則，因而肇事致人受傷者，
    記違規點數3 點。」末按，汽車駕駛人違反道路交通管理處
    罰條例第48條規定者，記違規點數1 點，道路交通管理處罰
    條例第63條第1 項第1 款亦定有明文。
四、經查，抗告人於97年4 月15日上午9 時40分許，駕駛ZM-884
    1 號自用小客車，沿高雄市○○區○○路南向北行駛，行經
    正義路與九如一路交岔路口時，欲右轉進入九如一路西向東
    行駛時，與在正義路同向欲直行通過九如一路，由張梁雙寶
    騎乘之195-QAJ 號輕機車擦撞而肇事致張梁雙寶受傷之事實
    ，為抗告人所自承，並有被害人張梁雙寶之交通事故談話紀
    錄表、道路交通事故調查報告表(一)、(二)、現場圖及現場照片
    等附卷可稽，故此部分之事實，應可認定。再依上開道路交
    通事故現場圖及現場照片所示，肇事後抗告人之自小客車，
    係停在該交岔路口內，車首傾斜向東偏北，車尾則距正義路
    右側路邊延伸線為8.3 公尺，右後車門有刮痕；被害人之輕
    機車則倒放在路邊，機車左前方則有擦痕。而據上開道路交
    通事故現場圖上記載，上開機車肇事後已移動現場等語，故
    被害人之輕機車肇事後停放位置應非撞擊點，又在抗告人自
    小客車旁則有機車刮地痕及掉落物，亦有上開現場圖及照片
    可稽，故該自小客車停放地點，應為兩車撞擊點，亦即撞擊
    點仍在該交岔路口內。而被害人於原審時證稱：伊當時從正
    義路口等紅燈時，看到綠燈約3 秒時，前方抗告人的車子右
    後車門撞到伊的前車輪等語，再依當時兩車原係同向行駛在
    正義路上，上開自小客車停放位置之車尾距正義路右側路邊
    為8.3 之公尺等之情形觀之，本件車禍應係被害人騎車通過
    上開路口欲直行時，而遇抗告人駕車右轉，因受迫後向右再
    遭抗告人車擦撞後，而在上開交岔路口之撞擊點內倒地之事
    實，應可認定。此外，本件車禍經臺灣高雄地方法院檢察署
    送高雄市政府交通局車輛行車事故鑑定委員會鑑定，該會亦
    認抗告人轉彎車未讓直行車先行，為肇事原因，有該鑑定意
    見書附卷可稽（見原審卷第36頁），故抗告人確有轉彎車未
    讓直行車先行之違規情事，並因而肇事致人受傷之事實，應
    可認定。
五、另抗告意旨稱：肇事時伊車上尚有乘客林義魚等語，查抗告
    人之交通事故談話紀錄問題一部分，雖記載抗告人當時車上
    無人共乘等語，但問題十四部分之報案人及電話，亦記載為
    「同事，000000 0000 號」等語，有該談話紀錄表附卷可憑
    （見原審卷第19頁）。而被害人張梁雙寶於原審作證時，係
    與證人林義魚同時在庭作證，且張梁雙寶對於林義魚所證當
    時在場之事實，並未陳明與事實不符，有張梁雙寶原審訊問
    筆錄附卷可稽（見原審卷第30-32 頁）；另依據抗告人所提
    出之三地開發有限公司「公司行政同仁外出登記簿（97年度
    一冊）」之記載，抗告人與林義魚確係於97年4 月15日上午
    9 時外出，地點記載為「社皮，瓦斯，中華電信、電力公司
    、自來水」等語，事由則記載為「拜拜、發文」等語，有該
    外出登記簿原本可憑（附在卷外）；另使用人為林義魚之行
    動電話，亦有於97年4 月15日上午9 時41分40秒，撥打119
    電話之通聯紀錄，有抗告人提出附卷之威寶電信公司林義魚
    電話之通聯紀錄可憑（附在卷外），據上足認本件車禍案發
    時，林義魚應與抗告人共乘一車之事實，應可認定，故上開
    交通事故談話紀錄表關於此部分之記載，應係誤載。而林義
    魚於原審時證稱：當時我們車子已經轉彎到九如路上，我們
    的車子幾乎已經直線，我們停在該處約有10至15秒，我們車
    子當時已經無法前進是停著，被害人的車子撞上我的右後車
    門云云，但被害人騎乘機車當時係沿正義路南向北欲直行，
    業如上述，而抗告人之自小客車肇事後停放位置已不在正義
    路右側邊線延伸線上，而係距延伸線有8.3 公尺，業如上述
    ，則依林義魚上開所證，被害人機車當無擦撞抗告人自小客
    車之理？故林義魚上開所證，應不能採信，而不能採為抗告
    人有利之認定。至於被害人因本件車禍肇事而受有左手骨折
    之傷害，因騎車遭撞擊倒地後，其身體係何部位受傷，會因
    各種情況而有不同之可能性，故本院認被害人因而左手骨折
    ，亦非與常情有違。綜上所述，抗告人上開抗告理由，均尚
    不足採。
六、綜上所述，原處分機關以抗告人於上開時、地，有轉彎車未
    讓直行車先行，並肇事致人受傷之違規行為，而依道路交通
    管理處罰條例第48條第1 項第6 款、第61條第3 項及違反道
    路交通管理事件統一裁罰基準，裁處抗告人罰鍰900 元，及
    記違規點數4 點，並無不當。原審依道路交通案件處理辦法
    第19條之規定，裁定駁回抗告人之異議，核無違誤。抗告人
    執前詞提起抗告，並無理由，應予駁回。
據上論結，應依道路交通案件處理辦法第26條，刑事訴訟法第41
    2條，裁定如主文。
中    華    民    國    97    年    12    月    31    日
                  刑事第七庭  審判長法  官 莊飛宗
                                    法  官 孫啟強
                                    法  官 邱明弘
以上正本證明與原本無異。
不得再抗告。
中    華    民    國    97    年    12    月    31    日
                                    書記官 曾允志


司法院資訊處製作；財團法人民間司法改革基金會備份。
